【裁判字號】    90,交上易,1908
【裁判日期】    901228
【裁判案由】    過失傷害
【裁判全文】
臺灣高等法院臺南分院刑事判決          九十年度交上易字第一九八號  Ａ
      上  訴  人  臺灣台南地方法院檢察署檢察官
      被      告  乙  ○  ○
右上訴人因被告過失傷害案件，不服臺灣台南地方法院九十年度交易字第三九一號中
華民國九十年十月二十三日第一審判決（起訴案號：臺灣台南地方法院檢察署九十年
度偵字第五六一七號），提起上訴，本院判決如左：
      主      文
原判決撤銷。
乙○○因過失傷害人，處有期徒刑貳月，如易科罰金，以參佰元折算壹日。
      事      實
一、乙○○於民國（下同）九十年四月十五日上午七時十五分許，駕駛車牌號碼Ａ六
    ─五一一二號自用小客車，沿台南市○○區○○路一段二巷九十六弄旁無名巷道
    ，由東往西方向行駛，途經該處九十六弄五十一號前無號誌交岔路口時，欲左轉
    往南行駛時，理應注意汽車行經無號誌之交岔路口，應減速慢行，作隨時停車之
    準備；且汽車除行駛於單行道或指定行駛於左側車道外，在未劃標線之道路，應
    靠右行駛，而依當時天候晴朗、日間自然光線、路面乾燥無缺陷等情形以觀，客
    觀上亦無不能注意之情事，其竟疏於注意減速慢行，且偏左行駛出巷口，即貿然
    左轉。適有丙○○騎車牌號碼ＵＺＵ─五一五號機車，亦疏未注意車前狀況，並
    讓右方車輛先行，即沿該處九十六弄巷道由南往北行駛入該處無號誌交岔路口時
    ，乙○○因有前述過失，見狀業已閃煞不及，其自用小客車左側前輪及左前車門
    處與丙○○騎乘機車車頭互撞，致丙○○人車倒地，受有頭部外傷、左眼挫傷合
    併結膜出血、左眼眶底骨折、左臉頰挫傷合併急性鼻竇炎與頸部扭傷等傷害。車
    禍事故發生後，乙○○主動打電話報警，並向台南市警察局第三分局警員甲○○
    報告車禍經過，在警員尚不知何人為肇事者之前自首犯行，接受裁判。
二、案經丙○○訴由台南市警察局第三分局報請台灣台南地方法院檢察署檢察官偵查
    起訴。
      理      由
一、訊據被告乙○○固坦承於右揭時、地，駕車與告訴人丙○○騎乘機車相撞擊之事
    實，惟矢口否認有何過失傷害犯行，於原審辯稱：肇事地點的巷道看不到對方來
    車，等車頭出去，看到對方時，就已撞到了云云。於本院審理時則稱：當時伊有
    先停車，沒有佔用來車道，巷子不是很直等語。
二、經查：
    （一）右揭犯罪事實，業據告訴人丙○○屢次於警訊、偵審時指訴綦詳，並有道
          路交通事故調查報告表一紙、現場圖及車損照片七張、國軍台南醫院附設
          民眾診療服務處、國立成功大學醫學院附設醫院診斷證明書各一紙、附卷
          可參。
    （二）按汽車行經無號誌之交岔路口，應減速慢行，作隨時停車之準備；且汽車
          除行駛於單行道或指定行駛於左側車道外，在未劃標線之道路，應靠右行
          駛，道路交通安全規則第九十三條第一項第四款、第九十五條前段定有明
          文。經查，依道路交通事故調查報告表所示，本件肇事地點，係無號誌交
          岔路口，而二車撞擊位置於交岔路口東南角，又依被告駕車左轉角度，與
          二車撞擊位置觀之，被告顯未依規定靠右行駛，本件被告乙○○於上開時
          、地駕車行駛時，理應注意前述規定，依當時情形，又無不能注意之情事
          ，竟疏於注意貿然駛出，致生車禍肇事，是被告顯有過失。況本件經送台
          灣省台南區行車事故鑑定委員會鑑定結果，亦認被告駕駛小客車行經無號
          誌之交岔路口，未減速慢行，未注意車前狀況，偏左行駛，為肇事原因。
          有上開鑑定委員會九十年九月二十一日南鑑字第九０一一０六號函及鑑定
          意見書在卷可參。
    （三）再者，本件告訴人丙○○因此次車禍，受有頭部外傷、左眼挫傷合併結膜
          出血、左眼眶底骨折、左臉頰挫傷合併急性鼻竇炎與頸部扭傷等傷害，是
          被告乙○○之過失駕車行為，與告訴人所受之傷害間，顯具有相當因果關
          係，雖告訴人丙○○於本件車禍之發生亦同為肇事原因。但既與被告之過
          失併合而為危害發生之原因，被告之刑責，當不能因此相抵而解免，僅可
          供量刑之斟酌而已，本件事證明確，被告過失傷害犯行，堪予認定。
三、核被告乙○○所為，係犯刑法第二百八十四條第一項前段之普通過失傷害罪。被
    告於肇事後犯罪未被有偵查權之公務員或機關發覺前，向警員甲○○自首坦承犯
    行，進而接受裁判，有被告及告訴人之警訊筆錄可資佐證，並經警員甲○○到庭
    證述無異，應依自首之規定減輕其刑。
四、原審予以被告論科，固非無見。然查，告訴人駕駛機車，疏未注意車前狀況，並
    讓右方車輛先行，原審事實欄誤認告訴人駕駛機車，未讓左方車輛先行，即有疏
    誤。又告訴人受傷尚非輕微，被告事後仍未與告訴人達成民事和解，賠償損害，
    原審僅判處拘役二十日，顯屬過輕。檢察官上訴，據此指摘原判決不當，非無理
    由，自應予撤銷改判，爰審酌被告之生活狀況、品行、智識程度、犯罪所生之危
    險或損害，告訴人受傷情形，與告訴人騎乘機車行經無號誌交岔路口，亦疏未讓
    右方車先行，同為本件車禍發生之肇事原因等一切情狀，量處如主文第二項所示
    之刑，並諭知易科罰金之折算標準，以示懲儆。
據上論結，應依刑事訴訟法第三百六十九條第一項前段、第三百六十四條、第二百九
十九條第一項前段、刑法第二百八十四條第一項前段、第六十二條前段、第四十一條
第一項前段，罰金罰鍰提高標準條例第一條前段、第二條判決如主文。
本案經檢察官邱克斌到庭執行職務。
中    華    民    國      九十      年      十二      月      二十八    日
                                  臺灣高等法院臺南分院刑事第三庭
                                      審判長法官  黃    崑    宗
                                            法官  莊    俊    華
                                            法官  林    勝    木
右正本證明與原本無異。
不得上訴。
                                      法院書記官  吳    秋    賢
中    華    民    國      九十      年      十二      月      二十八    日
附錄：本判決論罪科刑法條
中華民國刑法第二百八十四條第一項
 (過失傷害罪)
因過失傷害人者，處六月以下有期徒刑、拘役或五百元以下罰金，致重傷者，處一年
以下有期徒刑、拘役或五百元以下罰金。


司法院資訊處製作；財團法人民間司法改革基金會備份。
